臺灣高雄地方法院刑事判決　　　　　　　　　　　　九十一年度易字第二六一號
　　公　訴　人　臺灣高雄地方法院檢察署檢察官
　　被　　　告　乙○○
右列被告因偽造文書等案件，經檢察官提起公訴（九十年度毒偵字第五一○二號、九
十一年度毒偵字第一五五八號、九十一年度偵字第二二六○號、第七四四二號），本
院判決如左：
    主  文
乙○○連續偽造署押，足以生損害於公眾及他人，處有期徒刑陸月，如易科罰金，以
參佰元折算壹日。
扣案變造甲○○國民身分證上之「乙○○」照片壹張、如附表所示偽造之「甲○○」
署押拾伍枚與指印拾玖枚，均沒收。
    事  實
一、乙○○於民國九十年一月間某日，在高雄縣永安鄉永安村夜市內，拾獲甲○○所
    遺失之國民身分證一枚，僅因違反肅清煙毒條例案件遭通緝中，為逃避偵查機關
    之追緝，竟意圖為自己不法所有予以侵占入己，並基於共同變造國民身分證之犯
    意聯絡，於同年七月間某日，以新台幣（下同）二萬元之代價委由不詳姓名年籍
    綽號「阿龍」之成年男子，將其自己之照片交予該綽號「阿龍」之人換貼於甲○
    ○國民身分證上之方式，共同變造該國民身分證，足以生損害於甲○○及內政部
    對中華民國國民身分證核發管理之正確性。嗣於九十年十月三十日上午十一時四
    十分許，為高雄縣警察局岡山分局舊港派出所警員在高雄縣彌陀鄉舊港村西一巷
    二號前，查獲乙○○施用第一級毒品海洛因（檢察官另案偵辦中）而被帶回該派
    出所訊問時，竟為掩飾其通緝犯之身分，竟將上開變造之國民身分證交予該派出
    所警員，冒稱為「甲○○」本人而行使該變造之國民身分證接受訊問，並接續在
    該派出所之調查筆錄、營業場所檢查紀錄表、扣押物品目錄表、尿液採證檢驗對
    照表上偽簽「甲○○」之署押七枚及捺指印九枚，乙○○並承上開偽造署押之概
    括犯意，於九十年十月三十日晚間九時許，在高雄地檢署內勤檢察官偵訊時，再
    持上開變造之國民身分證表示係「甲○○」本人交付內勤檢察官核對人別而行使
    之，並於訊畢時在訊問筆錄上偽簽「甲○○」之署押一枚，足以生損害於甲○○
    及偵查機關偵辦犯罪案件之正確性。詎乙○○復承上開行使變造國民身分證及偽
    造署押之概括犯意，再於九十年十一月六日晚間八時三十分許，為內政部警政署
    國道公路警察局第五警察隊岡山分隊警員在國道一號中山高速公路北向三百四十
    六公里處，查獲乙○○施用第一級毒品海洛因（檢察官另案偵辦中）而被帶回該
    分隊訊問時，為再掩飾其通緝犯之身分，仍將上開變造之國民身分證交予該分隊
    警員，冒稱為「甲○○」本人而行使該變造之國民身分證接受訊問，並接續在該
    分隊之偵詢（調查）筆錄、逮捕通知書、尿液採證檢驗對照表上偽簽「甲○○」
    之署押六枚及捺指印十枚，並於九十年十一月七日下午四時二十五分許，在高雄
    地檢署內勤檢察官偵訊時，再持上開變造之國民身分證表示係「甲○○」本人交
    付內勤檢察官核對人別而行使之，並於訊畢時在訊問筆錄上偽簽「甲○○」之署
    押一枚，足以生損害於甲○○及偵查機關偵辦犯罪案件之正確性。嗣經檢察官傳
    喚甲○○到庭而發覺有異，再將當庭所採集之甲○○指紋與乙○○於警訊、偵查
    時所捺之指印，送請內政部警政署刑事警察局鑑驗後，始查知上情，而於九十一
    年四月七日下午三時二十五分許，在高雄縣永安鄉○○路與光明街五巷口為警當
    場查獲，並扣得上開變造之甲○○國民身分證一枚。
二、案經高雄縣警察局鳳山分局、內政部警政署國道公路警察局第五警察隊移送臺灣
    高雄地方法院檢察署檢察官偵查起訴。
    理  由
一、右揭事實，業據被告乙○○於警訊、偵查中及本院審理時坦承不諱，核與被害人
    甲○○於警訊、偵查中所指述之情節相符，復有九十年十月三十日調查筆錄、營
    業場所檢查紀錄表、扣押物品目錄表、尿液採證檢驗對照表各一份、九十年十月
    三十日訊問筆錄一份及九十年十一月六日偵詢（調查）筆錄、逮捕通知書、尿液
    採證檢驗對照表各一份、九十年十一月七日訊問筆錄一份附卷可稽，且被告於九
    十年十一月六日於警訊時所捺之指印，經送內政部警政署刑事警察局鑑驗之結果
    ，認與被告留存於內政部警政署刑事警察局指紋卡之十指紋相符，有該局九十一
    年三月七日刑紋字第○九一○○四○八一六號鑑驗書一紙附於偵查卷可參。此外
    ，並有變造之甲○○國民身分證一枚扣案可資佐證，被告自白核與事實相符。本
    件事證明確，被告犯行洵堪認定。
二、按指印同為代表冒用者之姓名，依民法第三條第三項規定，指印有與簽名生同等
    之效力，其為署押之作用及效力與署押無異，且簽名與捺指印，係出於同一偽造
    署押之犯意，是其所捺指印雖為被告所有，亦係刑法所稱之署押。是核被告乙○
    ○拾獲甲○○所遺失之國民身分證後，竟予以侵占入己，並與綽號「阿龍」之成
    年男子共同換貼上自己之照片予以變造，且提出該變造之國民身分證供警方查證
    ，足生損害於內政部對中華民國國民身分證核發管理之正確性及甲○○之行為，
    係犯刑法第三百三十七條之侵占遺失物罪及同法第二百十六條、第二百十二條之
    行使變造國民身分證罪；又被告冒用甲○○之名應訊，於調查筆錄、營業場所檢
    查紀錄表、扣押物品目錄表、尿液採證檢驗對照表、逮捕通知書及訊問筆錄上偽
    簽「甲○○」之署押及指印，足以生損害於甲○○及偵查機關偵辦犯罪案件正確
    性之所為，係犯同法第二百十七條之偽造署押罪。被告與綽號「阿龍」之成年男
    子間就變造國民身分證之行為，有犯意聯絡及行為分擔，為共同正犯。又被告變
    造國民身分證後復持以行使，變造之低度行為被行使之高度行為吸收，不另論罪
    。另被告為免暴露身分並圖卸刑責，其於警訊時先後在調查筆錄、營業場所檢查
    紀錄表、扣押物品目錄表、尿液採證檢驗對照表、逮捕通知書上，多次偽造「甲
    ○○」之署押之行為，均係基於冒名應訊之同一犯意下之接續行為，僅侵害一個
    法益，為實質上一罪，僅應論以一罪；惟其經移送入檢察官候訊時，因時日、地
    點、偵查主體已有變更，是被告於警訊時之行使變造國民身分證、偽造署押與在
    內勤檢察官偵訊時之行使變造國民身分證、偽造署押，應屬可分之數行為，故其
    所為之多次行使變造身分證、偽造署押之行為，時間緊接，方法相同，觸犯構成
    要件相同之罪名，顯係基於概括犯意為之，為連續犯，應依刑法第五十六條之規
    定論以一罪，並均加重其刑。再被告所犯前開三罪間，有方法目的之牽連關係，
    依刑法第五十五條之規定，應從一重之偽造署押罪處斷，公訴人認應予分論併罰
    ，尚有未洽。爰審酌被告為逃避偵查機關追緝，而侵占他人遺失之國民身分證並
    加以變造，且冒名應訊，偽簽署押，陷被冒名之被害人於受無謂追訴之危險境地
    ，損及政府機關對該等證件管理之正確性及偵查追訴犯罪之正確性，惡性非輕，
    惟念其坦承犯行，態度尚佳等一切情狀，量處如主文所示之刑，並諭知易科罰金
    之折算標準，以資懲儆。扣案變造甲○○國民身分證上之「乙○○」照片一張，
    係被告乙○○所有，且係供本件變造國民身分證所用之物，爰依刑法第三十八條
    第一項第二款之規定，併予宣告沒收。又偽造如附表所示之署押十五枚及指印十
    九枚，均係屬偽造之署押，應依刑法第二百十九條之規定，不問屬於犯人與否，
    併予宣告沒收。
據上論斷，應依刑事訴訟法第二百九十九條第一項前段，刑法第五十六條、第二百十
六條、第二百十二條、第二百十七條第一項、第三百三十七條、第五十五條、第四十
一條第一項、第三十八條第一項第二款、第二百十九條，罰金罰鍰提高標準條例第一
條前段、第二條，判決如主文。
中      華      民      國    九十一    年      十      月      八      日
                                    臺灣高雄地方法院刑事第一庭
                                        法  官     陳玉聰
右正本證明與原本無異。
如不服本判決，應於判決送達後十日內，向本院提出上訴狀。
                                        書記官     鄭淑臻
中    華    民    國    九十一    年      十      月          八        日
附表
一、高雄縣警察局岡山分局舊港派出所九十年十月三十日調查筆錄：「甲○○」署押
    二枚、指印五枚。
二、高雄縣警察局岡山分局舊港派出所營業場所檢查紀錄表：「甲○○」署押三枚、
    指印二枚。
三、高雄縣警察局岡山分局扣押物品目錄表：「甲○○」署押一枚、指印一枚。
四、高雄縣警察局岡山分局舊港所偵辦毒品案件嫌犯尿液採證檢驗對照表：「甲○○
    」署押一枚、指印一枚。
五、臺灣高雄地方法院檢察署九十年度偵字第二○四七八號偵查卷九十年十月三十日
    訊問筆錄：「甲○○」署押一枚。
六、內政部警政署國道公路警察局第五警察隊岡山分隊九十年十一月六日偵詢（調查
    ）筆錄：「甲○○」署押三枚、指印七枚。
七、內政部警政署國道公路警察局第五警察隊逮捕通知書：「甲○○」署押二枚、指
    印二枚。
八、尿液採證檢驗對照表：「甲○○」署押一枚、指印一枚。
九、臺灣高雄地方法院檢察署九十年度毒偵字第五一○二號偵查卷九十年十一月七日
    訊問筆錄：「甲○○」署押一枚。
附錄本判決論罪科刑法條全文：
刑法第二百十二條
偽造、變造護照、旅券、免許證、特許證及關於品行、能力、服務或其他相類之證書
、介紹書，足以生損害於公眾或他人者，處一年以下有期徒刑，拘役或三百元以下罰
金。
刑法第二百十六條
行使第二百十條至第二百十五條之文書者，依偽造、變造文書或登載不實事項或使登
載不實事項之規定處斷。
刑法第二百十七條第一項
偽造印章、印文或署押，足以生損害於公眾或他人者，處三年以下有期徒刑。
刑法第三百三十七條
意圖為自己或第三人不法之所有，而侵占遺失物、漂流物或其他離本人所持有之物者
，處五百元以下罰金。
